臺灣板橋地方法院刑事判決　　　　　　　94年度易字第1044號
公　訴　人　臺灣板橋地方法院檢察署檢察官
被　　　告　乙○○
上列被告因違反動產擔保交易法案件，經檢察官提起公訴（九十
四年度偵緝字第二九四號），本院判決如下：
    主  文
乙○○動產擔保交易之債務人，意圖不法之利益，將標的物遷移
，致生損害於債權人，累犯，處有期徒刑參月，如易科罰金，以
參佰元折算壹日。
    事  實
一、乙○○前於民國八十四年間因違反動產擔保交易法案件，經
    法院判處拘役五十日，並得易科罰金確定，而於同年十二月
    二十九日易科罰金執行完畢；又於八十六年間因侵占案件，
    經法院判處有期徒刑八月確定，嗣於八十八年四月五日執行
    完畢出監。詎其仍不知悔改，於九十三年二月十八日（起訴
    書誤載為十九日，茲更正之）以購車為由，向台新國際商業
    銀行股份有限公司（下稱台新銀行）貸款新臺幣（下同）四
    十五萬元，並以所購得之車號ＧＱ—六六八八號自用小客車
    （下稱系爭車輛），於同年月二十四日完成設定動產抵押權
    予台新銀行，作為上開貸款之擔保，其為動產擔保交易之債
    務人，且應自九十三年三月十八日起至九十六年二月十八日
    止分期攤還，每月一期，每期一萬五千八百二十一元，以及
    應依約定將該車存放於乙○○之戶籍地即臺北縣新莊市○○
    路八巷七號五樓，且於價金未付清之前，乙○○僅得依約占
    有該車，以善良管理人之注意妥善使用或慎重保管，不得任
    意遷移或為出賣、出質、移轉或受其他處分。惟乙○○明知
    其為動產擔保交易之債務人，竟自同年三月十九日起即未依
    約繳納上開貸款，且意圖不法之利益，將系爭車輛遷移不知
    去向，致台新公司追索無著而受有損害。
二、案經台新銀行訴由臺北縣警察局新莊分局報請臺灣板橋地方
    法院檢察署檢察官偵查起訴。
    理  由
一、訊據被告乙○○固坦承伊於前揭時間，向告訴人台新銀行貸
    款購得系爭車輛，並設定動產抵押權予告訴人，且未依約清
    償該貸款之事實，惟矢口否認有何意圖不法之利益，將系爭
    車輛遷移，致生損害於告訴人之犯行，並辯稱：該車一直由
    伊使用中，並未遷移，但該車於九十四年八月份被偷，伊有
    去報案；且伊係因搬家而未與告訴人聯繫，況事後明台產物
    保險公司也已理賠信用保險金四十五萬元予告訴人，故伊僅
    欠告訴人違約金五萬元等語置辯。惟查：
  (一)被告向告訴人貸款四十五萬元，並設定系爭車輛之動產抵押
    權予告訴人，嗣其未依約繳付貸款，經告訴人查訪被告及系
    爭車輛均無著等情，業據被告供承在卷，核與告訴代理人曾
    耀億、徐仁潔、許智能之指訴情節相符，並有汽車貸款申請
    書暨客戶基本資料表、車輛動產抵押契約書、動產擔保交易
    動產抵押設定登記申請書各乙紙、台新銀行外訪報告單二紙
    及照片四幀、處理紀錄表乙份（詳見九十三年度他字第三三
    八二號偵查卷第四至十頁、九十四年度偵緝字第二九四號偵
    查卷第三十三至三十七頁）在卷可稽。是上開事實，洵堪認
    定屬實。
  (二)又衡諸上開書證所示，告訴人業已依照被告所留存之戶籍及
    通訊地址、電話等資料與其聯繫，但均無結果，且被告曾於
    同年三月八日於檢察官偵訊時表明會補寄系爭車輛之照片及
    行照影本，然被告迄今仍未提出，以及被告業已搬離上開戶
    籍地址，茍該車確實仍由其占有使用中者，應依該契約第十
    一條第一項之約定，經告訴人同意辦理動產抵押變更登記，
    惟被告除未依約償還貸款外，亦未與告訴人聯繫其已搬遷，
    以便辦理變更登記，且未告知告訴人系爭車輛現所在地，則
    縱使該車始終由被告占有使用中，被告仍有違不得任意遷移
    該車之約定。故足見被告確有將系爭車輛遷移他處之事實。
    另依該契約書第十三條之約定，被告不得將系爭車輛遷移、
    出賣、出租、轉讓或其他法律上及事實上處分，是被告明知
    且有意將系爭車輛遷移，則其有違反動產擔保交易法第38條
    規定之故意，至為顯然。
  (三)至被告辯稱：系爭車輛業於九十四年八月份遺失，且保險公
    司業已理賠四十五萬元予告訴人等語，並提出台北市政府警
    察局中山分局車輛協尋電腦輸入單影本乙紙為證。雖經本院
    函台北市政府警察局中山分局查詢系爭車輛報案遺失相關資
    料，業據該分局函覆並提出被告於九十四年八月十八日警詢
    之報案筆錄、車輛車牌失竊作業- 新增車輛認可資料、台北
    市政府警察局中山分局車輛協尋電腦輸入單影本及車及作業
    系統- 查詢認可資料各乙份（詳見本院卷第三十三至三十九
    頁）在卷可稽，惟僅足資認定被告於九十四年八月十八日報
    案遺失系爭車輛之事實，殊難逕為有利於被告之認定；況查
    被告與告訴人簽訂上開貸款契約時，同時向明台產物保險公
    司辦理信用保險，嗣被告未依約償還上開貸款，明台產物保
    險公司於九十三年十二月十五日理賠上開貸款全額即四十五
    萬元予告訴人乙節，業據告訴人之訴訟代理人甲○○到院陳
    述明確（詳見本院卷第五十六頁），並有台新銀行汽車貸款
    、汽車貸款影像流程管理系統、內\ 外債權收回明細（詳見
    本院卷第六十二至六十五頁）各乙份附卷可參，顯見告訴人
    確實因被告將該車遷移，致無法索償而受有損害，縱使告訴
    人嗣後因保險公司理賠而獲得賠償，仍無礙於被告犯行之成
    立。故被告前揭辯解，屬事後卸責之詞，顯不足採信。
  (四)綜上所述，本件事證已臻明確，被告犯行堪以認定，應予依
    法論科。
二、核被告所為，係犯動產擔保交易法第三十八條之動產擔保交
    易債務人意圖不法之利益將標的物遷移致生損害於債權人罪
    。查被告於八十六年間因侵占案件，經法院判處有期徒刑八
    月確定，嗣於八十八年四月五日執行完畢出監在案，此有臺
    灣高等法院被告前案紀錄表乙份在卷供參，是其受有期徒刑
    之執行完畢號五年以內再犯本件有期徒刑以上之罪，為累犯
    ，應依刑法第四十七條之規定，加重其刑。爰審酌被告前於
    八十四年間因違反動產擔保交易法案件，經法院判處拘役五
    十日，並得易科罰金確定，而於同年十二月二十九日易科罰
    金執行完畢，此有上開紀錄表供參，詎其仍不知悔改，竟再
    次違反動產擔保交易法之規定，任意遷移系爭車輛，致告訴
    人受有損害，且迄今尚未賠償告訴人及保險公司，以及其犯
    後否認犯行等一切情狀，量處如主文所示之刑，併諭知易科
    罰金之折算標準，以資懲儆。
據上論斷，應依刑事訴訟法第二百九十九條第一項前段，動產擔
保交易法第三十八條，刑法第十一條前段、第四十七條、第四十
一條第一項前段，罰金罰鍰提高標準條例第一條前段、第二條，
判決如主文。
本案經檢察官朱學瑛到庭執行職務。
中　　華　　民　　國　　94　　年　　12　　月　　13　　日
                  刑事第十四庭  審判長法　官　黎錦福
                                      法  官  曾正耀
                                      法  官  饒金鳳
以上正本證明與原本無異。
如不服本判決應於送達後十日內向本院提出上訴狀。
                                      書記官　王春森
中　　華　　民　　國　　94　　年　　12　　月　　13　　日
附錄本案論罪科刑法條全文：
動產擔保交易法第三十八條：
動產擔保交易之債務人，意圖不法之利益，將標的物遷移、出賣
、出質、移轉、抵押或為其他處分，致生損害於債權人者，處三
年以下有期徒刑、拘役或科或併科六千元以下之罰金。
